【裁判字號】    99,台上,3950
【裁判日期】    990624
【裁判案由】    妨害性自主
【裁判全文】
最高法院刑事判決            九十九年度台上字第三九五０號
上  訴  人  甲○○
上列上訴人因妨害性自主案件，不服台灣高等法院中華民國九十
七年十二月十一日第二審更審判決（九十七年度上更(一)字第三八
一號，起訴案號：台灣板橋地方法院檢察署九十三年度偵字第八
五二四〈原判決誤載為五六二二〉號），提起上訴，本院判決如
下：
    主  文
上訴駁回。
    理  由
按刑事訴訟法第三百七十七條規定，上訴於第三審法院，非以判
決違背法令為理由，不得為之。是提起第三審上訴，應以原判決
違背法令為理由，係屬法定要件。如果上訴理由書狀並未依據卷
內訴訟資料，具體指摘原判決不適用何種法則或如何適用不當，
或所指摘原判決違法情事，顯與法律規定得為第三審上訴理由之
違法情形，不相適合時，均應認其上訴為違背法律上之程式，予
以駁回。本件原審經審理結果，認為上訴人甲○○有如原判決事
實欄所載對告訴人即被害人Ａ女（人別資料詳卷）強制性交之犯
行，罪證明確，因而維持第一審論上訴人以對於女子以強暴、恐
嚇之方法而為性交罪，處有期徒刑年貳月部分之判決，駁回上
訴人在第二審之上訴。已詳敘調查、取捨證據之結果及憑以認定
犯罪事實之心證理由。並就上訴人否認犯行之供詞及其所辯各節
認非可採，詳加論述指駁。從形式上觀察，原判決並無足以影響
判決結果之違法情形存在。上訴意旨略稱：（一）原判決就下列
所述俱有判決不備理由及應於審判期日調查之證據而未予調查之
違法：(1)證人凌○○（按係與上訴人共同妨害告訴人自由之正犯，經
原審上訴審駁回其在第二審之上訴，已判刑確定；上訴人妨害自
由部分亦經第一審判刑確定），於原審上訴審證稱：告訴人自稱
與上訴人性交，伊認為他們二人已經和好了等語，足證上訴人並
未對告訴人施以強暴手段而為性交。原審對上開有利於上訴人之
證言，未說明不採之理由。又上訴人聲請傳喚告訴人到庭作證與
證人凌○○對質，以究明真相，原審未予調查，反執告訴人有瑕
疵之證言，論上訴人以強制性交罪刑。(2)告訴人於警詢時先稱：
上訴人係於客廳解開伊之衣褲再將伊推至床上；於原審上訴審則
謂：伊在衣櫃前換衣服，上訴人把伊推到床上云云，前後不一。
又於第一審及原審時陳稱：伊被上訴人綁住後，凌○○回來，因為伊
被綑綁住，無法為其開門云云。與凌○○證述不符，況凌○○出門時
，既知上訴人未鬆綁告訴人，凌○○必隨身攜帶鑰匙，返家時方得打
開門鎖，告訴人之指訴有瑕疵。上訴人聲請傳訊告訴人，以查明
其與上訴人性交之過程，是否如上訴人所辯係出於告訴人之自願
，原審未予調查，僅憑告訴人之片面指訴，即為論罪之依據。
（二）告訴人與上訴人通話時，在電話中曾說：伊知道有些事情
本來就是沒有的等語，其意是否指告訴人於警詢、偵訊時所稱上
訴人對其強制性交係屬子虛？上訴人及其原審辯護人聲請勘驗通
話錄音帶，以查明告訴人是否曾為前揭話語及其意義為何，原審
未勘驗該錄音帶，有應於審判期日調查之證據而未予調查之違法
等語。惟查：（一）採證認事、取捨證據及證據證明力之判斷，
乃事實審法院之職權，苟其論斷無違證據法則，即不容任意指為
違法。原判決業已敘明係綜核上訴人之部分自白（坦承：有於原
判決所載時間、地點接續與告訴人性交二次之事實不諱），證人
即告訴人就上訴人如何對其強制性交之主要情節，迭次所為之指
證，並參酌卷附行政院衛生署台北醫院受理疑似性侵害事件驗傷
診斷書（載有：告訴人受有右側後腦三公分腫脹及右小腿五公分
腫脹等傷之旨）、扣案之土黃色膠帶一捲及已使用土黃色膠帶三
截等證據資料，憑以認定上訴人有對告訴人為強制性交犯行之論
證。而以上訴人否認犯罪，辯稱：當日（即民國九十三年三月十
六日）告訴人主動對伊親吻、摟抱，伊才與告訴人發生性行為，
告訴人沒有抗拒，且自願為伊口交云云，係卸責之詞，不足採信
。並敘明：證人凌○○於第一審雖證稱：案發當日晚上七時許，伊回
租住處時，當時告訴人在家中，手腳沒有被綁住，可以自由活動
。告訴人主動告知伊，她跟上訴人發生性行為，並非受強迫等語
。其於原審證稱：當日伊跟上訴人約在台北縣林口鄉見面，上訴
人沒來，伊就回去住處，告訴人跟伊說，上訴人有回來過，他們
有發生關係等詞。然告訴人於原審上訴審否認其情，其於第一審
時證稱：伊被綑綁，等待上訴人與凌○○均不在時，伊試著鬆開手部
綑綁後，自己就可以把腳部之綑綁鬆開，可是鬆開後發現上訴人
回來了，伊就被上訴人性侵害等語。查告訴人遭上訴人強行自台
中縣押至台北市拘禁於凌○○之租住處，倘上訴人所述告訴人已與之
復合，並主動欲與其性交，則上訴人強押告訴人拘禁之目的已達
，上訴人何以仍將告訴人留於凌○○租住處，未即任由告訴人離去，
或將告訴人帶離該處，況依告訴人所述，迄至九十三年三月十六
日仍遭綑綁拘禁，當日下午上訴人並故與凌○○爽約，趁凌○○不在
之際，對告訴人為性交。再者，如告訴人與上訴人係在兩情相悅
下而為性交，以此床第之事屬男女私密，告訴人自無可能到處張
揚，並主動告知凌○○之理，若非告訴人遭上訴人強制性交而心生恐
懼並感無助，又豈有於凌○○甫回住處時，即告知被性侵害一事，並
求助於凌○○，是自應以告訴人之指證較為可採，凌○○前揭證言應
屬迴護上訴人之詞，而無可採。亦憑卷證審認、論駁至為明確，
其推理論斷衡諸經驗及論理等證據法則皆無違背，並非僅憑告訴
人之指訴，即行論罪，至於告訴人就上訴人如何將其推至床上等
細節所述縱非一致，然於告訴人指訴主要情節之真實性既屬無礙
，不生採證違法之問題，亦無上訴意旨所指判決不備理由及應於
審判期日調查之證據而未予調查等違法情形，執此指摘，自非合
法之第三審上訴理由。
（二）當事人聲請調查之證據，事實審認其無調查之必要者，得
依刑事訴訟法第一百六十三條之二第一項規定，以裁定駁回之，
或於判決理由予以說明。原判決就上訴人聲請勘驗錄音帶部分，
業於理由內敘明：上訴人於原審上訴審準備程序時，以告訴人與
其通話時曾自承：「可是我自己跟你講，我心裡想的是『雖然我
這樣跟爸講，可是我知道有些事情本來是沒有的，我就會說出來
』」云云，並請求勘驗該錄音帶內容之真實性，暨請求質以告訴
人所言之真意為何。然查上訴人是否有對告訴人為強制性交，應
依案發當時之狀況認定，而該通話內容係事後其二人談論有關和
解之事宜，且觀其內容，亦不能證明上訴人在之前未對告訴人為
強制性交，且因上訴人已與告訴人和解，告訴人於言談中或因而
異於前詞而為有利於上訴人之陳述，是尚難執該錄音內容為上訴
人有利之證明，因認上訴人請求勘驗該錄音帶，核無必要等由，
於法尚無不合。核無上訴意旨所指有應於審判期日調查之證據未
予調查之違法情形，就此指摘，自非上訴第三審之適法理由。
（三）證人已由法官合法訊問，且於訊問時予當事人詰問之機會
，其陳述明確別無訊問之必要者，不得再行傳喚，刑事訴訟法第
一百九十六條定有明文。又因發見真實之必要，得命證人與他證
人對質，固為同法第一百八十四條第二項所明定，然命對質與否
，審理事實之法院，本有自由裁酌之權，非當事人所得據為提起
第三審上訴之適法理由。本件告訴人於警詢、偵訊、第一審及原
審上訴審迭次指訴上訴人對其強制性交，並非出於其自願，且於
九十三年十二日二十九日上午第一審審判時，及於九十四年五月
六日上午原審上訴審審判時，兩度以證人身分具結作證，上訴人
委由其辯護人行詰問程序，有各該審判筆錄可稽（見第一審卷第
八九至一一六頁；上訴卷第一一九至一二二頁）。至於證人凌○○則
於原審九十七年十一月二十七日上午審判時到庭作證，並踐行交
互詰問程序，有該審判筆錄可憑（見更(一)卷第六二頁背面至第六
五頁背面）。原審因各該陳述均已明確別無訊問之必要，未再傳
訊，及因待證事實已明，未命證人相互對質，依上開規定並不違
法。上訴意旨任意爭執，仍非適法之第三審上訴理由。
（四）其餘上訴意旨，經核係置原判決所為明白論斷於不顧，仍
持已為原判決指駁之陳詞再事爭辯，及對於事實審法院取捨證據
與自由判斷證據證明力之職權行使，徒以自己之說詞，泛指其為
違法，或單純為事實上之爭執，難認已符合首揭法定之第三審上
訴要件。其上訴違背法律上之程式，應予駁回。
據上論結，應依刑事訴訟法第三百九十五條前段，判決如主文。
中    華    民    國  九十九  年    六    月  二十四  日
                      最高法院刑事第九庭
                          審判長法官  邵  燕  玲
                                法官  李  伯  道
                                法官  孫  增  同
                                法官  李  英  勇
                                法官  施  俊  堯
本件正本證明與原本無異
                                      書  記  官
中    華    民    國  九十九  年    六    月  二十九  日
                                                      Ｅ

司法院資訊處製作；財團法人民間司法改革基金會備份。
